最高法院民事判決 
111年度台上字第2081號
上   訴   人  潔貝菈國際生技有限公司

法 定代理 人  黃于容        
訴 訟代理 人  翁林瑋律師
              王佩絹律師
              何婉菁律師
上   訴   人  順博有限公司

兼法定代理人  王雪玲        
上  列二  人
訴 訟代理 人  陳尹章律師
上列當事人間請求排除侵害商標權行為等事件，兩造對於中華民
國111年4月20日智慧財產及商業法院第二審判決（110年度民商
上字第6號），各自提起上訴，本院判決如下：
    主  文
原判決廢棄，發回智慧財產及商業法院。
    理  由
一、本件上訴人潔貝菈國際生技有限公司（下稱潔貝菈公司）主
    張：伊於民國105年12月15日申請以原判決附圖（下稱附圖
    ） 一所示「樂膚寶」圖樣，分別指定使用於商品類別第5類
    、第35類（內容如附圖一所示），獲准註冊取得第00000000
    號、第00000000號商標權（下稱系爭商標）。詎於109年1月
    間發現對造上訴人順博有限公司（下稱順博公司）販售之寵
    物保健食品（下稱系爭商品）及銷售網頁使用如附圖二所示
    圖樣即「樂膚寧」右上方組合「Qbow」及「Qbow樂膚寧」（
    下合稱涉嫌侵權商標），與系爭商標高度近似，致消費者對
    系爭商品之來源發生混淆，或誤認順博公司與伊為關係企業
    、授權關係或其他相似關係，侵害系爭商標權。伊於同年月
    22日寄發侵權通知函予順博公司，該公司置若罔聞，繼續販
    售系爭商品，顯有侵害系爭商標權之惡意，伊自得請求排除
    侵害。又順博公司產製系爭商品共2030瓶【錠劑包裝1000瓶
    ，單價新臺幣（下同）1235元；粉劑包裝1030瓶，單價808
    元】，按平均單價乘上瓶數為其應賠償之數額。對造上訴人
    王雪玲為該公司負責人，應負連帶賠償責任等情。爰依商標
    法第69條第1、2、3項及公司法第23條第2項規定，求為命㈠
    順博公司不得使用、持有、陳列、販賣、輸出或輸入相同或
    近似於「樂膚寶」圖樣於本判決附表（下稱附表）所示第5
    類、第35類之商品及服務上。㈡順博公司銷毀庫存之「樂膚
    寧」商品錠劑包裝609瓶、粉劑包裝799瓶。㈢順博公司、王
    雪玲（下稱順博公司2人）連帶給付207萬3645元，及自起訴
    狀繕本送達翌日（109年5月28日）起加付法定遲延利息之判
    決。
二、上訴人順博公司2人則以：順博公司於系爭商品外包裝或銷
    售網頁之商品說明，均以「樂膚寧」搭配「Qbow」字樣作為
    商標使用，潔貝菈公司之系爭商標係以「愛寶Aipaws Pro樂
    膚寶」表彰商品來源，應以「Qbow樂膚寧」與「愛寶Aipaws
     Pro樂膚寶」作整體觀察，判斷消費者有無混淆誤認可能。
    「樂膚」係市場上常用以說明皮膚療養功能，並取英文「LO
    VE」諧音，為常見字彙，識別性弱；消費者主要靠「Qbow，
    寧」、「愛寶Aipaws Pro，寶」識別，系爭商標未經設計，
    與涉嫌侵權商標字體之顏色、外觀、大小及排列均經美術設
    計，顯然不同，消費者輕易即得區辨；且二者在銷售管道、
    陳列方式均有異，潔貝菈公司未舉證證明消費者曾有誤認之
    實例，順博公司並無侵害系爭商標權之惡意。況順博公司之
    Qbow系列商品，早於系爭商標註冊前即受寵物消費者所普遍
    認知，清楚辨明為順天堂集團旗下之寵物漢方保健食品，無
    攀附潔貝菈公司商譽之必要。縱認伊等應負賠償責任，應以
    順博公司實際銷售之錠劑包裝335瓶、粉劑包裝170瓶，乘上
    售價，作為賠償金額基礎，再參酌寵物用品零售業108年度
    同業利潤標準之淨利率11%，予以酌減，避免潔貝菈公司獲
    有不當得利等語，資為抗辯。
三、原審維持第一審所為潔貝菈公司部分勝訴（就附圖一所列商
    品及服務項目排除侵害，銷毀庫存之系爭商品，及順博公司
    2人連帶給付130萬元本息）、部分敗訴（駁回請求順博公司
    2人連帶給付77萬3645元本息）之判決，並駁回兩造各就不
    利部分之上訴，無非以：
　㈠潔貝菈公司於106年間註冊取得系爭商標，有智慧財產局商標
    註冊簿可稽，嗣將使用系爭商標之商品在臺北市、新北市動
    物醫院及網路平台銷售，已在市場行銷一定期間，具有識別
    性。又順博公司於系爭商品正面之上方、中間位置，以顯著
    、較大字體標示「樂膚寧」字樣；系爭商品背面之品名欄標
    示「樂膚寧」字樣；銷售網頁置有系爭商品照片，可見其基
    於行銷目的，以「樂膚寧」指示商品來源，屬商標使用行為
    。又涉嫌侵權商標於中間位置標示「樂膚寧」之字體較大，
    右上方標示「Qbow」之字體較小，比例有差，引起消費者視
    覺注意主要部分為「樂膚寧」，及其餘網路銷售業者亦以「
    樂膚寧」字樣行銷，可見我國相關業者或消費者會將「樂膚
    寧」作為識別系爭商品之標識。
　㈡對照系爭商標係未經美工設計之橫式排列中文「樂膚寶」，
    涉嫌侵權商標主要識別部分係略經設計之橫式排列「樂膚寧
    」，二者起首均為「樂膚」 ，表達皮膚舒適之概念，僅外
    觀、讀音有「寧」、「寶」之差，則從外觀、讀音及觀念綜
    合判斷，涉嫌侵權商標與系爭商標構成近似，近似程度高。
    另自指定之商品或服務予以考量，涉嫌侵權商標使用於寵物
    保健食品，與系爭商標指定使用於第5類之「動物用營養補
    充品等」商品及第35類之「寵物用品零售批發、動物用藥零
    售批發等」服務，二者於功能、材料、產製、行銷管道、消
    費者有共同或關聯，依一般社會通念及市場交易情形，在商
    品或服務上存有同一或高度類似之關係。再參以潔貝菈公司
    、順博公司均經營寵物保健食品業，前者於106年間註冊取
    得系爭商標，順博公司至108年間始將原先使用之「健膚康
    」、「減敏寧」商標改為「樂膚寧」，於109年1月30日收受
    潔貝菈公司所發侵權通知函件後，未積極回收系爭商品，至
    110年3、4月間仍可在網路上購得，可見順博公司故意侵害
    系爭商標。是潔貝菈公司依商標法第69條第1、2項規定，請
    求順博公司不得使用、持有、陳列、販賣、輸出或輸入相同
    或近似於「樂膚寶」商標於如附圖一所示之商品及服務上，
    並銷毀順博公司庫存之系爭商品錠劑包裝609瓶、粉劑包裝7
    99瓶，為有理由，應予准許。至於第一審認定順博公司於銷
    售網頁標示「Qbow樂膚寧」圖樣，未侵害系爭商標部分，雖
    有不當，惟既已判准潔貝菈公司排除侵害及銷毀系爭商品庫
    存之請求，該公司猶就排除侵害部分提起上訴，自無理由。
  ㈢順博公司自承於108年4月間產製系爭商品共2030瓶（錠劑包
    裝1000瓶，粉劑包裝1030瓶），超過1500件，依商標法第71
    條第1項第3款但書規定，應以查獲系爭商品之總價定賠償金
    額。該公司已出售錠劑、粉劑包裝335瓶、170瓶予下游經銷
    商，得款30萬2014元；又為推廣系爭商品以贈與方式流入市
    面有錠劑包裝56瓶、粉劑包裝61瓶，暨庫存之錠劑包裝609
    瓶、粉劑包裝799瓶，依零售單價1235元、808元計算為151
    萬6155元，加上前開出售得款，總計181萬8169元。審酌順
    博公司故意侵害系爭商標權，系爭商品已出售及推廣流入市
    面之數量（622瓶），如以全部商品零售單價計算賠償金額
    ，潔貝菈公司受有超過其實際受損之不當利益，有違損害賠
    償原則等一切因素，予以酌減為130萬元。是潔貝菈公司依
    商標法第69條第3項及公司法第23條第2項規定，請求順博公
    司2人連帶給付130萬元本息，為有理由，逾上開範圍之請求
    ，則不應准許等詞，為其判斷之基礎。
四、本院判斷：
  ㈠按商標權人取得商標權之範圍，以註冊公告之商標圖樣及指
    定使用之商品或服務為準。又判斷商標是否構成近似，應自
    消費者角度，整體觀察商標之圖樣，此乃因商標在商品或服
    務上呈現在消費者眼前係整體圖樣，並非割裂為各部分後分
    別呈現。即商標整體在外觀、觀念或讀音方面有相似處，若
    其標示在相同或類似之商品或服務時，具有普通知識經驗之
    相關消費者於購買時施以普通之注意，可能會誤認兩商品或
    服務來自同一來源或誤認不同來源之間有所關聯。查潔貝菈
    公司為系爭商標之商標權人，順博公司產製之系爭商品及銷
    售網頁上使用涉嫌侵權商標，為原審確定之事實（見原判決
    第5頁）。觀諸附圖一之系爭商標，以未經設計之「樂膚寶
    」三字橫式排列，字體（標楷體）及大小均相同。附圖二之
    涉嫌侵權商標，以經美工設計之「樂膚寧」三字橫式排列，
    並於右上方組合藍灰色「Qbow」英文字樣，字體及大小均不
    同，佐以銷售網頁標示橫式排列「Qbow樂膚寧」字樣，字體
    相同大小，從整體觀察，似見系爭商品係以「樂膚寧」及「
    Qbow」均作為商品來源之標識。對比系爭商標及涉嫌侵權商
    標，雖均有中文「樂膚」二字，然第三字「寶」、「寧」之
    讀音似明顯有別；「樂膚寶」表彰係對皮膚有益之寶貝（好
    ）商品，「樂膚寧」表達使皮膚安寧舒適，概念上似有差異
    ；涉嫌侵權商標另有以不同色彩傳達可愛意涵之「Qbow」英
    文標識。果爾，具有普通知識經驗之消費者於購買時施以普
    通注意，自整體觀察，是否不足以區辨二者而有混淆誤認之
    虞？自滋疑義。原審未自整體觀察，逕將系爭商品以「樂膚
    寧」作為辨別標識，遽謂涉嫌侵權商標與系爭商標構成近似
    ，而為不利順博公司2人之判斷，有欠允洽。
  ㈡其次，商標權人於經註冊指定之商品或服務，取得商標權，
    為商標法第35條第1項所明定。又商標權人請求損害賠償時
    ，得依同法第71條第1項所列之4款規定，擇一計算其損害，
    其中第3款但書規定：就查獲侵害商標權商品超過1500件時
    ，以其總價定賠償金額。該款本文之零售單價，係指侵害他
    人商標權之商品對外銷售之零售價。若侵害商標權之商品品
    項不同，應按各別商品之零售價格計算。本件倘若涉嫌侵權
    商標與系爭商標構成近似，潔貝菈公司本於系爭商標之商標
    權人，得請求排除侵害之範圍，應為該類商標經註冊指定如
    附表所示之第5類、第35類之商品及服務，原審逕認其得排
    除侵害之範圍僅限於附圖一所示之商品及服務項目，未說明
    將第35類部分商品及服務項目駁回之法律理由，有所違誤。
    又順博公司產製系爭商品錠劑包裝1000瓶、粉劑包裝1030瓶
    （超過1500件），網路銷售價格，前者為1235元，後者為80
    8元，為原審所認定（見原判決第14頁）。若潔貝菈公司得
    依商標法第71條第1項第3款請求損害賠償者，依前開說明，
    應按錠劑、粉劑不同零售價格，按各自件數計算後加總，得
    出總價定其賠償金額。乃原審就順博公司出售部分，按其批
    發予經銷商之得款（批發價）30萬2014元計算，與前開規定
    有間，為不利潔貝菈公司之判決，亦有可議。
　㈢兩造上訴論旨，各自就關己不利部分指摘原判決違背法令  
    ，求予廢棄，均非無理由。
五、據上論結，本件兩造之上訴均為有理由。依民事訴訟法第47
     7條第1項、第478條第2項，判決如主文。
中　　華　　民　　國　　111 　年　　10　　月　　27　　日
                      最高法院民事第五庭
　　　　                  審判長法官    袁  靜  文
                                法官    陳  靜  芬
                                法官    石  有  為
                                法官    許  秀  芬
                                法官    林  金  吾
本件正本證明與原本無異
                          書  記  官    林  沛  侯
中　　華　　民　　國　　111 　年　　11　　月　　16　　日